臺灣臺中地方法院刑事判決
110年度交易字第212號
公  訴  人  臺灣臺中地方檢察署檢察官
被      告  古寶淇



上列被告因過失傷害案件，經檢察官提起公訴（110年度偵字第7
88號），本院判決如下：
    主    文
甲○○犯過失傷害罪，處拘役伍拾日，如易科罰金，以新臺幣壹仟
元折算壹日。
    犯罪事實
一、甲○○於民國109年7月11日晚間，騎乘車牌號碼000-0000號普
    通重型機車（下稱甲車），搭載其子周○○（未滿18歲，完整
    姓名年籍均詳卷），沿臺中市中區大誠街49巷由南往北方向
    行駛，於同日19時43分許，行經該路段與興民街之交岔路口
    時，本應注意車輛行至無號誌之交岔路口，同為直行車者，
    左方車應暫停讓右方車先行，雖依當時情形，上開交岔路口
    東南方轉角處、位於大誠街49巷之路邊，違規停放車牌號碼
    000-0000號自用小客車（下稱丙車），造成甲○○行車之視線
    收窄，惟仍屬天候晴、夜間有照明、柏油路面乾燥、無缺陷之
    情形，並無不能注意之情事，竟疏未注意其右方即興民街之
    來車，貿然通過上開交岔路口，適丙○○騎乘車牌號碼000-000
    0號普通重型機車（下稱乙車），搭載丁○○，沿臺中市中區興
    民街由東往西方向行駛而來，行經上開交岔路口時，亦疏未
    注意減速慢行，作隨時停車之準備，雙方因而發生碰撞，致
    丙○○因而受有頸部挫傷、韌帶扭傷、左側手肘及右側食指擦
    傷等傷害，丁○○則受有腦震盪、左側踝部挫傷及左側膝部擦
    傷等傷害。甲○○於肇事後留待現場，於警方到場處理車禍事
    故時，當場承認為肇事人，自首並接受裁判。
二、案經丙○○、丁○○訴由臺灣臺中地方檢察署檢察官偵查起訴。
    理    由
壹、程序部分：
一、本判決所引用被告甲○○以外之人於審判外之陳述，檢察官及
    被告迄本院言詞辯論終結前，均未就該等陳述之證據能力聲
    明異議，審酌上開證據資料作成時之情況，核無違法不當或
    證明力明顯過低之瑕疵，並與本案被告被訴犯罪事實具有關
    連性，認以之作為證據應屬適當，依刑事訴訟法第159條之5
    規定，均具有證據能力。
二、本判決所引用之非供述證據，經查並無違背法定程序取得之
    情形，且亦無證據證明有何偽造或變造之情事，經審酌與本
    案被告被訴之犯罪事實具有關連性，依刑事訴訟法第158條
    之4規定之反面解釋，亦均具有證據能力。
貳、實體部分：
一、認定犯罪事實所憑之證據及理由：
    訊據被告固坦承其有於上揭時間、地點騎乘甲車與告訴人丙○○騎乘之乙車發生碰撞，惟矢口否認有何過失傷害犯行，辯
    稱：我一直是奉公守法的公民，騎車或開車都有遵守交通規
    則，但是路口處有其他違規停放的車輛，所以沒辦法看到告
    訴人丙○○騎乘的車輛，我經過路口時已經有放慢車速，且我
    的機車很小台並附載我的小孩，不可能騎得很快，當時我已
    經騎車超過路口一段距離，只剩1公尺就要通過路口，我如
    果有看到對方，一定會禮讓對方，但是對方不減速，也沒有
    注意車前狀況，我強烈懷疑對方是故意撞上來索償的，我認
    為我已經盡到我的注意義務，我並沒有過失，而於案發當時
    ，告訴人丁○○有戴安全帽，且頭部並無撞擊，我與告訴人丁○○一同前往澄清綜合醫院（下稱澄清醫院）就醫，告訴人丁○○有預謀性地向醫生反應有斷片的情形，我認為告訴人丁○○
    所稱有腦震盪的情況並不實在云云（見本院卷第41、121、1
    25至126頁）。經查：
(一)被告於109年7月11日晚間，騎乘甲車，搭載其子周○○，沿臺
    中市中區大誠街49巷由南往北方向行駛，於同日19時43分許
    ，行經該巷與興民街之交岔路口時，上開交岔路口東南方轉
    角處位於大誠街49巷之路邊，違規停放丙車，適告訴人丙○○
    騎乘乙車，搭載丁○○，沿臺中市中區興民街由東往西方向行
    駛而來，雙方機車發生碰撞，致告訴人丙○○因而受有頸部挫
    傷、韌帶扭傷、左側手肘及右側食指擦傷等傷害，告訴人丁○○則受有左側踝部挫傷及左側膝部擦傷等傷害之事實，業據
    被告於警詢、偵查、本院準備程序及審理時均供承不諱（見
    發查卷第15至20、39頁、他卷第24至25頁、本院卷第41、12
    1、125至126頁），核與證人即告訴人丙○○、丁○○於警詢及
    偵查中證述之情節相符（見發查卷第21至29、43頁、他卷第
    9至10、23至25頁），並有道路交通事故現場圖、道路交通
    事故調查報告表㈠㈡、臺中市○○○○○○○○○○○○○○○道路○○○○○○○○0
    0○○○路○○○○○○○號查詢機車駕駛人資料、車輛詳細資料報表
    （見發查卷第31至35、53至83頁）、澄清醫院診斷證明書（
    見他卷第13至15頁）、被告庭提現場照片附圖2份、澄清醫
    院110年4月21日澄高字第1100120號函及檢附告訴人朱珏珠
    急診病歷資料、臺中市車輛行車事故鑑定委員會110年9月3
    日中市車鑑字第1100004034號函及檢附中市車鑑0000000案
    鑑定意見書、本院勘驗筆錄在卷可稽（見本院卷第51至53、
    67至75、95至98、129至138頁），復有現場監視器錄影光碟
    1片可佐（見發查卷證物袋），此部分事實均應堪認定。
(二)「汽車行駛至交岔路口，其行進、轉彎，應依下列規定：二
    、行至無號誌或號誌故障而無交通指揮人員指揮之交岔路口
    ，支線道車應暫停讓幹線道車先行。未設標誌、標線或號誌
    劃分幹、支線道者，少線道車應暫停讓多線道車先行；車道
    數相同時，轉彎車應暫停讓直行車先行；同為直行車或轉彎
    車者，左方車應暫停讓右方車先行。」道路交通安全規則第
    102條第1項第2款前段訂有明文。經查：
　1.本院勘驗案發現場之監視器錄影光碟內容，結果略以（勘驗
    筆錄見本院卷第130至138頁）：
　①19：41：52（為監視器錄影顯示時間，下同），被告騎乘之
    甲車車頭燈光自畫面左上方出現投射在地面上，即沿大誠街
    49巷由南往北方向行駛。
　②被告機車沿著畫面左側停放之丙車旁行駛，於19：41：54，
    被告機車之車頭駛至該交岔路口南側之停止線。
　③19：41：56，被告機車駛至丙車駕駛座旁進入該交岔路口並
    持續向前直行，於同一秒，告訴人騎乘之乙車出現在該交岔
    路口之東側，沿興民街由東往西方向行駛而來，告訴人機車
    之煞車燈，在與被告機車車頭發生碰撞前亮起後不久，於同
    一秒，告訴人機車車頭即與被告機車前輪右側發生碰撞。
　④19：41：57，被告機車之右側車頭與告訴人機車之車頭發生
    碰撞後僅略微偏左，並未倒地仍向前滑行，告訴人機車則向
    其左側傾斜後，隨即人、車均倒地，被告則停車轉頭查看。
  2.依上開勘驗結果，被告騎車行經上開交岔路口時，其行向之
    右方即該交岔路口之東南方轉角處，雖然有丙車違規停放在
    大誠街49巷之路邊，造成被告沿著丙車旁行駛時視線收窄，
    無從於通過路口前，提早注意右方來車，然於本案事故發生
    之前，被告騎乘之甲車駛入路口，並在丙車之車頭旁，衡以
    丙車為一般自用小客車，而非箱型車，有現場照片及本院勘
    驗筆錄之附圖在卷可憑（見發查卷第55、59至63頁、本院卷
    第130至138頁），其車頭引擎蓋之高度已較其車身低，被告
    已能轉頭注意、查看其右方之興民街有無來車，而依當時之
    情形，天候晴、夜間有照明、柏油路面乾燥、無缺陷，有前開
    道路交通事故調查報告表㈠可參（見發查卷第33頁），並無
    不能注意之情事，卻疏未注意暫停查看、禮讓右方興民街之
    來車，即貿然通過上開交岔路口，並持續向前直行（即如前
    揭勘驗結果③所述），適告訴人丙○○所騎乘之乙車搭載告訴
    人丁○○，沿興民街由東往西方向通過上開交岔路口，因而與
    被告騎乘之甲車發生碰撞，足見被告騎乘甲車至上開無號誌
    交岔路口，其與乙車同為直行車，且其為左方車，確有疏未
    注意暫停禮讓右方車先行之過失。
  3.且查，依本案之碰撞過程，係告訴人丙○○所騎乘之乙車前車
    頭，碰撞被告所騎乘之甲車前輪右側，足見告訴人丙○○亦有
    疏未注意減速慢行，作隨時停車準備之過失，惟由前述兩車
    之碰撞位置，亦足見被告所騎乘之甲車並非大部分車身均通
    過該交岔路口後，始為突然出現之乙車撞擊其機車車側引擎
    或車尾處，而被告既已知悉其行車視線為丙車所妨礙，則其
    通過該交岔路口時，更應對於路況有所警覺，提防自其右方
    路口之來車，倘若被告於通過該交岔路口時暫停注意，並讓
    右方來車先行，當能及時發現乙車之所在，並防範事故之發
    生，益足認被告之駕駛行為，應有過失甚明。
　4.此外，本案車禍事故經本院送請臺中市車輛行車事故鑑定委
    員會鑑定後，其鑑定結果亦認為：①被告駕駛普通重型機車
    ，行至無號誌交岔路口，左方車未暫停讓右方車先行，為肇
    事主因；②告訴人丙○○駕駛普通重型機車，行至無號誌交岔
    路口，未注意減速慢行作隨時停車準備，為肇事次因；③丙
    車（車牌號碼000-0000號自用小客車），於路口10公尺之範
    圍內停車，妨礙行車視線，為肇事次因等情，有該鑑定委員
    會中市車鑑0000000案之鑑定意見書附卷可參（見本院卷第9
    7至98頁），亦均同此認定。
  5.被告雖執前詞抗辯其並無過失云云，惟查：
　①被告騎乘甲車通過上開交岔路口時，疏未注意暫停禮讓右方
    之來車先行，肇致本案車禍事故之理由，業已詳如前述。且
    按道路交通安全規則第102條第1項第2款規定之「左方車應
    暫停讓右方車先行」，係課以左方車駕駛人行經交岔路口時
    應暫停讓右方車先行之義務，並應暫停後，在交岔路口視界
    安全無虞且能以通過路口不發生行車事故為停讓之原則，爰
    左方車按上開原則應「暫停讓」右方車先行，自不發生兩方
    車輛於交岔路口行車衝突之事宜，倘若以左右方之車輛同時
    到達交岔路口，方有上開規定之適用，非但容易肇事，亦有
    違「左方車應暫停讓右方車先行」規定之意旨（交通部101
    年7月25日交路字第1010016557號函意旨參照）。是被告雖
    辯稱其已放慢車速並通過該交岔路口一段距離云云，惟參照
    前述路權分配之規定，係課予其暫停讓右方車先行之義務，
    而被告疏未注意及此，駛至該交岔路口後仍持續向前直行，
    自足認按其情節有應注意、能注意而不注意之過失。
  ②至於被告雖辯稱其強烈懷疑對方是故意撞上來索償云云。惟
    被告與告訴人2人先前並不相識，亦無何糾紛、仇恨或嫌隙
    等情，此據被告於警詢供述在卷（見發查卷第18至19頁），
    且經核亦與告訴人2人於警詢之證述相符（見發查卷第25、2
    9頁），衡以雙方除了本案車禍事故所衍生之民、刑事訴訟
    糾紛外，於各自之生活並無任何交集，且被告並非社會知名
    人士，所騎乘之甲車亦僅係普通重型機車，並非特別名貴之
    車輛，再參照本案係發生於晚間之巷弄內，及路邊另有丙車
    違規停放而影響視線之情節，依一般社會生活經驗，實難認
    告訴人丙○○會為了向未來不確定是否確有資力賠償之被告索
    償，刻意騎車碰撞被告所騎乘之甲車，而讓自己與所搭載之
    乘客遭車禍受傷送醫之風險，更遑論被告於警詢時亦認為本
    案車禍事故係雙方過失行為等語（見發查卷第19頁）。是被
    告前揭所辯，無非係於本院審理期間，因對於臺中市車輛行
    車事故鑑定委員會之鑑定結果不滿，及對於雙方調解過程之
    不順遂，因而漫為指摘，要難採憑。　
　③被告另辯稱本案車禍事故係告訴人丙○○騎乘乙車未減速，亦
    未注意車前狀況所造成云云。惟按刑法上之過失犯，祇須危
    害之發生，與行為人之過失行為，具有相當因果關係，即能
    成立，縱行為人之過失，與被害人本身之過失，併合而為危
    害發生之原因時，仍不能阻卻其犯罪責任（最高法院93年度
    台上字第1017號判決意旨參照）。而查，告訴人丙○○駕駛普
    通重型機車，行至無號誌交岔路口，未注意減速慢行，作隨
    時停車準備，亦有肇事因素等情，已如前述，而被告之過失
    與告訴人丙○○之過失（另有違規停放丙車之人亦應有過失）
    雖均為本案車禍事故發生之原因，然此乃就民事損害賠償責
    任之過失比例分配問題，被告仍不因告訴人丙○○之與有過失
    而免除其就本案事故發生所應負之刑事過失責任。
  6.基上，被告所辯均不足採憑，其前揭過失之駕駛行為，應堪
    認定。　　
(三)又告訴人丁○○於本案車禍事故發生後，於同日20時45分至澄
    清醫院急診就醫，於翌日即同年7月12日9時17分許離院，經
    該院醫師之診斷結果為：「腦震盪，伴有少於30分鐘意識喪
    失、左側踝部挫傷、左側膝部擦傷」之傷害等情，有該院診
    斷證明書附卷可憑（見他卷第13頁）。被告雖辯稱告訴人丁○○有戴安全帽，且頭部並無撞擊，並以告訴人丁○○係有預謀
    性地向醫生反應有斷片的情形，認該醫院診斷證明書關於告
    訴人丁○○受有腦震盪傷害之記載並不實在云云（見本院卷第
    123、125至126頁）。惟查：
　1.告訴人丁○○於本案車禍事故發生後，隨即於109年7月11日20
    時45分許，入澄清醫院急診就醫，主訴內容包含噁心、無嘔
    吐、健忘、頭痛、暈眩等症狀（nausea、no vomiting、amn
    esia、headache、dizziness），經該院急診醫師以頭部電
    腦斷層檢查（BRAIN CT）後，發現告訴人丁○○確實有腦腫脹
    （brain swelling）之情況，經諮詢神經外科醫師後，建議
    告訴人丁○○住院為進一步的檢查（consult NS Dr  Liou an
    d suggested admission for futher survey），嗣告訴人
    丁○○於翌日9時17分許始自動出院（AAD），其離院診斷中，
    記載頭頸部簡易外傷分數2分（AIS=2），創傷導致健忘、嗜
    睡、僵鈍但對聲音有反應，無意識狀況等2分，而外傷嚴重
    分數4分（ISS=4），離院診斷結果為：「腦震盪，伴有少於
    30分鐘意識喪失之初期照護、左側踝部挫傷之初期照護、左
    側膝部擦傷之初期照護」等情，有澄清醫院110年4月21日澄
    高字第1100120號函及檢附告訴人朱珏珠急診病歷資料附卷
    可稽（見本院卷第67至75頁）。
　2.本院審酌澄清醫院前揭關於告訴人丁○○有「腦震盪」傷害之
    診斷結果，係告訴人丁○○於案發後立即急診就醫，除了參酌
    其主訴內容，與腦震盪常見之臨床症狀即頭痛、頭暈、噁心
    、嗜睡，甚至短暫記憶喪失或昏迷之情況相符外，並經該醫
    院以頭部電腦斷層檢查（CT）後，確認告訴人丁○○有腦腫脹
    （brain swelling）之情況，而衡以電腦斷層之檢查方式，
    係利用X光射線穿透受檢查者之身體，在身體之對側接收穿
    透受檢查者身體之X光，再應用電腦程式計算、重組而顯示
    受檢查者體內組織特性之影像，其可信度甚高，並為目前醫
    界公認具有可靠性之檢查方法，與告訴人丁○○主訴之臨床症
    狀相符，復經留院觀察至翌日上午後始自行離院，因而作成
    前述其受有腦震盪傷害之診斷結果，足認前開診斷結果應屬
    信而可徵。又本案案發時，甲、乙兩車確實有發生碰撞事故
    ，且乙車亦確實有人、車倒地之情況，已詳如前揭勘驗結果
    所述，則衡情，告訴人2人及所騎乘之乙車於本案案發時，
    不論係因碰撞甲車、緊急煞車或於人車倒地時，均受有一定
    程度之外力衝擊，而告訴人丁○○於案發後，隨即與被告一同
    前往醫院急診就醫，此亦據被告陳述明確，再參照所謂腦震
    盪，即腦部因外力猛烈衝擊導致腦皮質功能發生短暫意識障
    礙的現象，並與前述澄清醫院就告訴人丁○○所為之診斷結果
    相互勾稽，足認告訴人丁○○確有因本案車禍事故受有腦震盪
    之傷害。被告仍執前詞抗辯告訴人丁○○係有預謀性地向醫生
    反應有斷片的情形，質疑告訴人丁○○並未受有腦震盪之傷害
    ，並認為醫院診斷證明書之記載不實在云云，要屬其個人臆
    測之詞，委不足採。
(四)被告就本案車禍事故之發生確有過失，而告訴人2人於本案
    車禍事故發生後，旋即急診就醫檢查、治療，經醫師診斷認
    告訴人丙○○受有頸部挫傷、韌帶扭傷、左側手肘及右側食指
    擦傷等傷害，告訴人丁○○則受有腦震盪、左側踝部挫傷及左
    側膝部擦傷等傷害，其等受傷之身體狀況與傷勢情狀，核與
    本案車禍事故發生之時間與情節相當，足認被告之過失行為
    與告訴人2人之受傷結果間，應具有相當因果關係。
(五)綜上所述，本案事證明確，被告上揭過失傷害之犯行，堪以
    認定，應依法論科。
二、論罪科刑：
(一)核被告所為，係犯刑法第284條前段之過失傷害罪。
(二)被告以一過失駕駛行為，致告訴人2人分別受有前述傷害之
    結果，係以一過失行為觸犯數罪名，侵害數法益，屬於同種
    想像競合犯，應依刑法第55條規定，從一過失傷害罪處斷。
(三)被告於肇事後，在未被有偵查犯罪職權之機關或公務員知悉
    其肇事前，即向據報前往現場處理之臺中市政府警察局第一
    分局第一交通分隊員警承認其為肇事人等情，有臺中市政府
    警察局道路交通事故肇事人自首情形紀錄表存卷可憑（見發
    查字卷第47頁），復接受裁判，合於自首規定，經本院審酌
    本案案發情節、被告之過失程度等情狀後，爰依刑法第62條
    前段規定，減輕其刑。
(三)爰以行為人責任為基礎，審酌因被告之過失行為，致其騎乘
    之甲車與告訴人丙○○所騎乘之乙車發生碰撞事故，並導致告
    訴人2人分別受有前述傷害，所為自有不當，又其犯後於偵
    查中原本均坦承犯行，惟於本院審理期間，卻翻異前詞，否
    認其有任何過失，復經雙方調解不成立及臺中市車輛行車事
    故鑑定委員會鑑定其為肇事主因後，更進而質疑告訴人丙○○
    係蓄意碰撞索償，隨著訴訟程序進行與調查證據過程，對本
    案訴訟已充斥著情緒性之抗辯內容，與告訴人2人間之歧見
    益深，誤會難解；並審酌被告就本案車禍事故之發生雖為肇
    事主因，然依前述勘驗結果及兩車碰撞之情形，告訴人丙○○
    亦應負有相當之過失責任，加上被告於警詢雖已指出因路旁
    停放之丙車，致其在遠處未能看見告訴人丙○○所騎乘之乙車
    ，然而警方在現場蒐證與調查時，卻未就違規停放於路口轉
    角處之丙車一併調查，致本案進入訴訟程序後，淪為被告與
    告訴人2人均認為就本案車禍事故均受有一定程度之委屈，
    而事實上，違規停放於路口轉角之丙車，亦應負有相當之過
    失責任；又本案於前期調查時，已有前述未臻完善之處，於
    後期調解時，復因肇事責任未予完全釐清，且被告所搭載之
    未成年子女亦受有一定程度之傷害，再加上告訴人2人索償
    之金額超過被告預期，調解過程多有爭執，終難以調解成立
    ，流於意氣之爭；兼衡以被告自陳為大學畢業學歷之教育程
    度，在小學從事代課教師之工作，家中有配偶，育有2名未
    成年子女，家庭經濟狀況小康，暨其先前並無刑事前科紀錄
    ，素行尚可，於本案係負過失責任之犯罪情節，及本案受傷
    之人數與所受之傷勢等一切情狀，量處如主文所示之刑，並
    諭知易科罰金之折算標準。
據上論斷，應依刑事訴訟法第299條第1項前段，刑法第284條前
段、第55條、第62條前段、第41條第1項前段，刑法施行法第1條
之1第1項，判決如主文。
本案經檢察官劉俊杰提起公訴，檢察官張依琪、乙○○到庭執行職
務。
中　　華　　民　　國　　110 　年　　12　　月　　14　　日
                   刑事第十二庭  法  官  何紹輔
以上正本證明與原本無異。
如不服本判決應於收受送達後20日內向本院提出上訴書狀，並應
敘述具體理由；其未敘述上訴之理由者，應於上訴期間屆滿後20
日內向本院補提理由書（均須按他造當事人之人數附繕本）「切
勿逕送上級法院」。
告訴人或被害人如不服判決，應備理由具狀向檢察官請求上訴，
上訴期間之計算，以檢察官收受判決正本之日起算。
　　　                           書記官  林政佑
中　　華　　民　　國　　110 　年　　12　　月　　14　　日
【附錄論罪科刑法條】
中華民國刑法第284條
因過失傷害人者，處1年以下有期徒刑、拘役或10萬元以下罰金
；致重傷者，處3年以下有期徒刑、拘役或30萬元以下罰金。